【裁判字號】    96,家抗,23
【裁判日期】    970108
【裁判案由】    拋棄繼承權
【裁判全文】
臺灣高雄地方法院民事裁定              96年度家抗字第23號
再  抗告人  甲○○
上列再抗告人因聲明拋棄對被繼承人乙○○之繼承權事件，對於
民國96年10月31日本院第二審裁定（96年度家抗字第23號），提
起再抗告，本院裁定如下：
    主  文
再抗告駁回。
再抗告程序費用新台幣壹仟元由再抗告人負擔。
    理  由
一、再抗告意旨略以：
    (一)被繼承人長期居住於美國，再抗告人不知被繼承人在臺灣
      有保證債務存在，乃未拋棄繼承，直到民國95年11月29日
      收到法院查封再抗告人所有之不動產通知時，方知悉被繼
      承人有債務存在，應以此時作為「知悉」為繼承人之起算
      點，請准予拋棄繼承。
    (二)又最高法院65年臺上字第150 號判例指出「拋棄繼承權，
      應於知悉其得繼承之時2 個月內以書面向法院、親屬會議
      或其他繼承人為之，民法第1174條定有明文」，抗告人於
      91年5 月間即依當時尚屬有效之判例，向其他繼承人為拋
      棄繼承之通知，應已生拋棄繼承之效力。
    (三)綜上所述，請廢棄原裁定，准予備查再抗告人拋棄繼承之
      聲明。
二、按，「抗告法院之裁定，以抗告不合法而駁回者，不得再為
    抗告。但得向原法院提出異議。」、「前項異議，準用民事
    訴訟法第484 條第2 項及第3 項之規定。」、「除前2 項之
    情形外，對於抗告法院之裁定再為抗告，僅得以其適用法規
    顯有錯誤為理由，並經原法院之許可者為限。」、「前項許
    可，以原裁定所涉及之法律見解具有原則上重要性者為限。
    」、「民事訴訟法第436 條之3 第3 項、第4 項及第436 條
    之6 之規定，於第3 項之抗告準用之。」，非訟事件法第45
    條定有明文。而所謂適用法規顯有錯誤，係指確定裁判違背
    法規或現存判例解釋者，或抗告法院所為之裁定，就其取捨
    證據自行確定之事實，適用法規所持法律上判斷顯有錯誤而
    言；至抗告法院認定事實錯誤，或就當事人提出之事實或證
    據疏於調查或漏未斟酌，僅生調查證據是否妥適或裁定不備
    理由之問題，均與適用法規顯有錯誤有間，有最高法院63年
    台上字第880 號判例及71年台再字第210 號判例之意旨可資
    參照。又所謂原則上之重要性，係指該再抗告事件所涉及之
    法律問題，意義重大而有加以闡釋之必要者而言。故當事人
    對於抗告法院之裁定再為抗告，如以其違背法令為理由，須
    以原裁定所違反者係現行，且對於該裁定如何違背法令，應
    有具體之指摘，否則，其再抗告即難認為合法，自應依上開
    非訟事件法第45條第5 項準用民事訴訟法第436 條之3 第3
    項之規定裁定駁回其再抗告。
三、經查，當事人對於抗告法院之裁定再為抗告，如以其違背法
    令為理由，對於該裁定究竟係違背現行法之何法規或現存判
    例解釋者，須為具體之指摘，否則即難謂為合法。本件再抗
    告人之上開再抗告意旨，僅指明拋棄繼承所依據之事由，但
    未具體指摘原審裁定有何違背法令之處，依上開法條之規定
    及說明，其再抗告即非合法，不應許可，應予駁回。
據上論結，本件再抗告為不合法，依非訟事件法第21條第2 項、
第24條第1 項、第46條、民事訴訟法第495 條之1 第1 項、第44
4 條第1 項、第95條、第85條、第78條，裁定如主文。
中    華    民    國    97    年    1     月    8     日
                  家事法庭  審判長法  官  廖家陽
                                  法  官  吳文婷
                                  法  官  楊佩蓉
以上正本證明與原本無異。
如不服本裁定應於送達後10日內向本院提出抗告狀 (並按他造當
事人之人數附繕本)， 並繳納抗告費新臺幣1000元。
中    華    民    國    97    年    1     月    8     日
                                  書記官  黃勤涵


司法院資訊處製作；財團法人民間司法改革基金會備份。
